臺灣高雄地方法院刑事判決　　　　　　　　　　　　九十一年度訴字第一四八號
　　公　訴　人　臺灣高雄地方法院檢察署檢察官
　　被　　　告　甲○○
　　指定辯護人　本院公設辯護人丁○○
右列被告因強盜案件，經檢察官提起公訴（九十一年度偵字第五九五二號），本院判
決如左：
    主  文
甲○○連續意圖為自己不法之所有，以恐嚇使人將本人之物交付，未遂，處有期徒刑
捌月。
附表所示之物沒收。
    事  實
一、甲○○基於意圖為自己不法所有之概括犯意，於民國九十一年三月二十四日上午
    七時四十五分許，攜帶其於不詳地點所撿拾他人棄置之玻璃酒瓶一個，前往乙○○所經營位於高雄市前鎮區○○○○路與漁港中二路路口之「阿香檳榔攤」內，
    在乙○○面前將酒瓶在檳榔攤桌面敲碎後，持該酒瓶瓶頸碎裂後尖銳之一端，指
    向乙○○，又見檳榔攤桌面上置有乙○○所有之剪刀一把，為加強威嚇作用（無
    據為自己所有之不法意圖），旋拿起該剪刀亦指向乙○○，並恫嚇稱：錢拿出來
    ，否則刺死你等語（台語），使乙○○心生畏懼，惟未達至使不能抗拒程度，乙○○見狀乃出手欲搶下甲○○手上之酒瓶瓶頸，未果後，乙○○旋逃離現場並前
    往報警，此時，因丙○○原即身處上開檳榔攤旁，甲○○即承前恐嚇取財之概括
    犯意，復持前揭破酒瓶瓶頸一個及剪刀一支，指向丙○○，恫嚇稱：有沒有錢，
    拿出來，不拿出來就刺死你等語（台語），使丙○○亦心生畏懼而逃離現場，適
    警方接獲乙○○報案後趕抵現場，即當場逮捕甲○○，致其未取得任何財物而未
    遂，並扣得附表所示之破酒瓶瓶頸一個（剪刀一支則業據乙○○領回）。
二、案經警政署高雄港務警察局移送臺灣高雄地方法院檢察署檢察官偵查起訴。
    理  由
一、訊據被告甲○○對於其在右揭時地持破酒瓶瓶頸之尖端及剪刀指向被害人乙○○
    、丙○○喝令其等交付財物，然嗣因警方趕至而未得手之恐嚇取財未遂事實，業
    已供承不諱，僅辯稱：案發當時，我距離被害人約一公尺左右，我並沒有對被害
    人二人說「不給錢就要刺死他們」的話，且事發後我是自己留在現場等警察來，
    應該成立自首云云。
（一）右揭事實業據被害人乙○○、丙○○於警訊、偵查及本院審理中指述明確，並
有被告之作案工具即剪刀一把之相片在卷可憑及附表所示之破酒瓶瓶頸一個扣
      案可稽。
（二）被害人乙○○乃指稱：當時被告到我檳榔攤，從旁邊過來，敲破酒瓶指著我說
      ：錢拿出來，否則刺死你等語，口氣兇惡，當時我很害怕，剛好桌上有一支剪
      刀沒有收，被告就隨手拿起剪刀指著我，當時被告站在我身旁，拿酒瓶、剪刀
      指著我的腹部，我想要搶下他手上的酒瓶，但沒有搶成，我就跑了等語；被害
      人丙○○亦指稱：我當天剛好在乙○○的檳榔攤旁邊睡覺，被告來的時候我已
      經醒了，我看到被告敲破酒瓶指著乙○○，隨後又拿起剪刀指著乙○○，後來
      乙○○跑掉後，被告就以剪刀、酒瓶改指著我，當時被告離我約一、二步，他
      說：有沒有錢、拿出來，不拿出來就刺你等語，我也害怕就趕快跑，此時警察
      就來了等語（以上均見本院九十一年六月二十七日審判筆錄），其等於警訊、
      偵查中亦為大致相同之指述，衡情二位被害人均與被告素不相識亦無仇怨，當
      無故意構詞誣陷被告之理，應認上開互核一致之指述內容堪予採信，故被告辯
      稱：當時沒有說要刺死被害人云云，不足採信。再者，被告於案發當時所持之
      玻璃酒瓶瓶頸及剪刀，客觀上雖足以傷害人之生命、身體而屬兇器，然其危險
      性尚較一般刀器、槍類等對人身具有立即危險性之工具為低，且參酌被害人乙○○尚且出手搶奪被告手中之酒瓶，又被害人乙○○、丙○○於被告與其等如
      此近距離之情況下，均仍能脫身逃離現場之情，應認被告當時之言詞、行為，
      尚未達致使被害人二人不能抗拒之程度，從而公訴意旨認：被告之右揭行為已
      至使被害人二人不能抗拒一節，容有未洽。
（三）另查，被告於警訊中已坦承：我見到警方來因害怕想逃走，而反抗，並向警方
      大聲咆哮，是警方從我手中搶走搶走酒瓶及剪刀，最後被警方抓到派出所製作
      筆錄等語（見警訊筆錄），核與被害人二人前開指述之內容相符，堪信為真實
      ，亦即被告係於警方趕抵現場後以現行犯予以逮捕，且當時被告並有反抗之情
      形，是其顯與「對於未發覺之罪自首而接受裁判」之自首要件不符，併此敘明
      。
綜上所述，本案事證已臻明確，被告之犯行已可認定。
二、按恐嚇取財與強盜罪，二者就其同具有不法得財之意思，及使人交付財物而言，
    固無異趣，但就被害人是否喪失意思自由，不能抗拒言之，前者被害人尚有意思
    自由，後者被害人之意思自由已被壓制，達於不能抗拒之程度，故恐嚇取財罪，
    其恐嚇行為不以將來之惡害通知為限，即以目前之危害相加，亦屬之，但必其強
    暴、脅迫手段，尚未使被害人達於不能抗拒之程度始可。如其強暴、脅迫行為，
    已使被害人喪失意思自由，達於不能抗拒之程度，即構成強盜罪（參照最高法院
    87年度台上字第2278號判決與最高法院八十年度第四次刑事庭會議決議）。查被
    告於犯案時持剪刀與破酒瓶瓶頸尖端分別指向被害人乙○○、丙○○，並恫嚇其
    等交付財物之行為，尚未至使被害人二人不能抗拒之程度，已如前述，故核被告
    所為，係犯刑法第三百四十六條第三項、第一項之恐嚇取財未遂罪。其前後二次
    恐嚇取財未遂行為，時間緊接，方法相同，觸犯構成要件相同之罪，顯係基於概
    括之犯意為之，為連續犯，應論以一罪並酌予加重其刑。而其已著手實施恐嚇取
    財之行為，然未生取得財物之結果，為未遂犯，爰依刑法第二十六條前段之規定
    按既遂犯之刑減輕其刑，並先加後減之。至公訴人認被告係犯同法第三百三十條
    第一項、第二項之攜帶兇器強盜未遂罪一節，依前開說明，容有未洽，惟起訴之
    社會基本事實同一，本院自得依法變更起訴法條，附此敘明。審酌被告正值壯年
    且身體健全，不思循正當途徑獲取財物，竟於光天化日之下持兇器欲恐嚇使人交
    付財物，造成被害人心理恐懼，惡性非輕，惟念及其前未曾受有期徒刑以上刑之
    宣告，有台灣高雄地方法院檢察署刑案資料查註紀錄表、本院被告院內索引卡紀
    錄表及台灣高等法院被告全國前案紀錄表各一紙在卷可憑，可知其原非品行極為
    惡劣之人，又於犯罪當時並未進一步加害被害人等一切情狀，酌量處如主文所示
    之刑。扣案如附表所示之破酒瓶瓶頸一個，係被告所有供犯罪所用之物，已如前
    述，爰依刑法第三十八條第一項第二款規定併予宣告沒收。至其於犯罪時所用之
    剪刀一支，既非屬其所有之物，自不得宣告沒收，附此敘明。
據上論斷，應依刑事訴訟法第二百九十九條第一項前段、第三百條，刑法第五十六條
、第三百四十六條第三項、第一項、第二十六條前段、第三十八條第一項第二款，罰
金罰鍰提高標準條例第一條前段，判決如主文。
中      華      民      國      九十一      年      七    月    十一    日
                                  臺灣高雄地方法院刑事第六庭
                                      法  官  周玉群
右正本證明與原本無異。
如不服本判決，應於判決送達後十日內，向本院提出上訴狀。
                                      書記官  陳瓊芳
中      華      民      國      九十一      年      七    月    十一    日
附表：
┌──────────┐
│破玻璃酒瓶之瓶頸一個│
└──────────┘
附錄本案論罪科刑法條：
刑法第三百四十六條(單純恐嚇罪)
  意圖為自己或第三人不法之所有，以恐嚇使人將本人或第三人之物交付者，處六月
  以上五年以下有期徒刑，得併科一千元以下罰金。
  以前項方法得財產上不法之利益，或使第三人得之者，亦同。
  前二項之未遂犯罰之。
